# 8 号准则逻辑上的矛盾

提问人：jixuecuoyao 时间：2016-11-16 15:42:33
8 号准则逻辑上的矛盾
企业会计准则第 8 号--资产减值中规定：“资产存在减值迹象的，应当估计其可收回金额。可收回金额应当根据资产的公允价值减去处置费用后的净额与资产预计未来现金流量的现值两者之间较高者确定。可收回金额的计量结果表明，资产的可收回金额低于其账面价值的，应当将资产的账面价值减记至可收回金额，减记的金额确认为资产减值损失，计入当期损益，同时计提相应的资产减值准备。
资产减值损失确认后，减值资产的折旧或者摊销费用应当在未来期间作相应调整，以使该资产在剩余使用寿命内，系统地分摊调整后的资产账面价值（扣除预计净残值）。” 笔者认为这里存在会计准则内在逻辑上的矛盾。固定资产和无形资产的持有目的，是长期持有，依靠其生产出的产品（或服务）在市场上的出售，或者依靠其为企业运营创造条件，来实现其价值的。其初始成本要与未来的收入相配比，分摊计入将来各个会计期间。未来每个会计期末，资产的账面价值与资产的公允价值减去处置费用后的净额没有任何关系，与资产预计未来现金流量的现值也没有任何关系。当且仅当在“资产的公允价值减去处置费用后的净额”大于“资产预计未来现金流量的现值”的情况下，企业从理性的角度会停止使用固定资产和无形资产，并将其在市场中出售。只要“资产的公允价值减去处置费用后的净额”小于“资产预计未来现金流量的现值”，企业从理性的角度上，会一直使用该资产。 以上论述中有一个问题要重点说明，就是“资产预计未来现金流量的现值”是指在企业整体净资产环境下的“资产”，现实中经常有企业在使用亏损资产，比如在繁华区经营的旗舰店、网店低价图书业务的销售，虽然这个资产或这块业务本身是亏损的，但从企业整体出发，会为整个企业带来盈利；又比如企业在执行“亏损合同”，由于执行亏损合同会为企业避免更大数额的违约金，从这个角度上讲，企业这么做也是盈利的。 资产或资产组是不可能在依旧持有的情况下计提减值准备的，只有当准备出售时，逻辑上才会计提减值准备（参见持有待售资产的会计处理）。此时计提减值准备，从会计处理上是从利润表观转为资产负债表观。资产或资产组在依旧持有的情况下计提减值准备的后果是，未来的收入是在利润表观下的收入，而未来的成本费用却是在资产负债表观下的成本费用。这在逻辑上是矛盾的！

回答人：chenyiwei
会计准则本身不是一个严丝合缝的体系，而是有多种不同的观点形成的混合、折衷产物，所以不同规范之间存在矛盾是必然情况。这本身也是推动准则体系不断完善的动力之一。